臺灣橋頭地方法院民事判決
111年度簡上字第103號
上  訴  人  黃李美惠
被  上訴人  滙誠第二資產管理股份有限公司

法定代理人  莊仲沼  
訴訟代理人  謝守賢律師
上列當事人間請求清償債務事件，上訴人對於民國111年3月3日
本院岡山簡易庭110年度岡簡字第582號第一審判決提起上訴，本
院於民國111年9月14日言詞辯論終結，判決如下：
    主  文
上訴駁回。
第二審訴訟費用由上訴人負擔。
    事實及理由
一、被上訴人起訴主張：上訴人之被繼承人黃新中於民國92年11
    月間向訴外人即原債權人荷商荷蘭銀行股份有限公司臺北分
    公司（下稱荷蘭銀行）（嗣於99年4月17日由澳商澳洲紐西
    蘭銀行集團股份有限公司臺北分公司概括承受其權利義務，
    並更名為澳商澳盛銀行集團股份有限公司臺北分公司，下稱
    澳盛銀行）申請信用卡使用，依約黃新中得持該信用卡預借
    現金並分期還款，惟應於當期消費帳款繳款截止日前全數清
    償，如選擇以循環信用方式繳款，仍應於當期繳款期限前繳
    付最低付款額，並按年息19.97%（依銀行法第47條之1 第2 
    項規定，自104年9月1日起，循環利率以年息15%）計付循環
    信用利息（下稱系爭信用卡契約）。詎黃新中未依約繳款，
    迄今尚欠信用貸款本金新臺幣（下同）159,881 元未清償，
    而黃新中已於95年4 月25日死亡，上訴人為其繼承人，自應
    於繼承黃新中之遺產範圍內負清償之責。另澳盛銀行業於11
    0 年4 月18日將上開債權讓與被上訴人，被上訴人並已為債
    權讓與之通知。為此，爰依系爭信用卡契約、債權讓與及繼
    承之法律關係，提起本件訴訟等語。並聲明：上訴人應於繼
    承被繼承人黃新中之遺產範圍內，給付被上訴人159,881元
    ，及自100年1月1日起至清償日止，按年息15％計算之利息。
二、上訴人則以：伊已辦理限定繼承等語，資為抗辯。並聲明：
    被上訴人之訴駁回。
三、原審經審理後，判決被上訴人全部勝訴，並依職權宣告准、
    免假執行。上訴人不服，提起上訴，並上訴聲明：㈠原判決
    廢棄。㈡被上訴人於第一審之訴駁回。被上訴人則答辯聲明
    ：上訴駁回。
四、本院之判斷：
　㈠被上訴人主張黃新中前簽立系爭信用卡契約，向原債權人荷
    蘭銀行申請分期還款預借現金，及黃新中於95年4月25日死
    亡，上訴人為黃新中之繼承人乙節，業據提出與所述相符之
    信用卡申請書、約定條款、除戶戶籍謄本、臺灣高雄地方法
    院（下稱高雄地院）家事法庭函、繼承系統表等件為證（見
    司促卷第13-27、103-113頁），上訴人亦不爭執黃新中曾辦
    理上開信用卡使用（見本院卷第188頁），且觀諸系爭信用
    卡契約，確有勾選申請200,000元零用金，分期36期還款及
    梵谷星空金卡VISA＋Super Cash VISA卡別之選項（見司促卷
    第13頁），足認黃新中有向荷蘭銀行申辦上開信用卡及預借
    現金並分期還款之服務，被上訴人此部分主張，自堪信為真
    。又被上訴人主張荷蘭銀行於99年4月17日由澳商澳洲紐西
    蘭銀行集團股份有限公司臺北分公司概括承受其權利義務，
    並更名為澳商澳盛銀行集團股份有限公司臺北分公司，澳盛
    銀行業將其對黃新中之債權讓與被上訴人等節，亦據提出債
    權讓與證明書、債權讓與通知函、行政院金融監督管理委員
    會99年3 月4 日金管銀外字第09900010830 號函、99年3月1
    6日金管銀外字第09900089230號函等件為證（見司促卷第95
    -101、115-119頁），被上訴人亦不否認荷蘭銀行已於99年4
    月17日出售予澳盛銀行（見本院卷第188頁），被上訴人此
    部分主張，亦足堪採信。上訴人雖辯稱被上訴人所提出之債
    權讓與證明書日期為100年4月18日，當時澳盛商銀尚未設立
    ，該債權讓與證明書有偽造之嫌等語。惟澳盛銀行早於99年
    4月17日承受荷蘭銀行之權利義務，已如前述，顯見澳盛銀
    行在上開債權讓與證明書所載日期100年4月18日前即已設立
    ，上訴人前開所辯容有誤會，要非可採。
　㈡再依據上開信用卡申請書，可見荷蘭銀行有提供黃新中申請
    信用貸款，並可選擇分期12期、24期、36期償還之服務（見
    司促卷第13頁），且觀諸被上訴人提出之帳單資料，黃新中
    自93年2月起每月均有信用貸款期付金之應付帳款，並陸續
    增加申辦信用貸款之筆數，至94年11月起，每月帳單消費明
    細均有4筆信用貸款期付金之應繳款項，且黃新中自93年2月
    23日至95年3月23日間至少均有依帳單所載本期最低應繳金
    額繳款，有帳單資料在卷為憑（見司促卷第29-81頁），足
    知黃新中生前確有向荷蘭銀行申辦4筆信用貸款及分期還款
    服務，始會按月償還信用貸款期付金。而於黃新中95年4月2
    5日死亡後，其自95年4月23日起至95年10月23日止出帳之帳
    單均無人繳納，尚有信用貸款本金共計159,881元未還乙節
    ，亦有帳單資料在卷可稽（見司促卷第81-89頁），被上訴
    人主張黃新中預借之現金尚有本金159,881元未清償，自屬
    有據。
　㈢上訴人雖於本院辯稱：黃新中95年4月之信用報告紀錄，顯示
    為全額繳清無遲延，黃新中死亡後又不可能繼續消費，可知
    被上訴人提出之資料不實，黃新中之債務不存在。既黃新中
    之債務在荷蘭銀行99年4月17日出售予澳盛銀行前，即已全
    數清償，荷蘭銀行自無債權可轉讓予被上訴人等語，並提出
    財團法人金融聯合徵信中心當事人綜合信用報告1份為據（
    見本院卷第17-27頁）。惟該綜合信用報告僅係查詢至95年4
    月底之紀錄，至多可認黃新中已清償於95年4月前之款項，
    無從證明95年4月後所生之信用貸款期付金是否已清償。而
    依上開銀行帳單資料，亦顯示黃新中95年3月23日之帳單全
    部應繳總額20,372元確已繳足，95年4月23日之帳單繳款截
    止日則為同年5月10日（見司促卷第79-81頁），故黃新中於
    95年4月底確無遲延未繳之款項，上開銀行帳單資料與前開
    綜合信用報告並無不符，上訴人以此辯稱被上訴人提出之資
    料不實及黃新中之債務均已清償，自非可採。至被上訴人主
    張上訴人於二審提出上開抗辯，屬新攻擊防禦方法，應受限
    制等語。惟按當事人不得提出新攻擊或防禦方法。但其他非
    可歸責於當事人之事由，致未能於第一審提出者，不在此限
    ，民事訴訟法第436之1條第3項準用第447條規定第1項第5款
    定有明文。上訴人辯稱其在一審程序中均未收受帳單明細等
    語，而遍閱原審卷宗，確無將帳單明細寄送上訴人之紀錄，
    應認上訴人未於原審提出此攻防方法，有不可歸責事由，應
    准許上訴人於本院提出上開抗辯，附此敘明。
　㈣按繼承人自繼承開始時，除本法另有規定外，承受被繼承人
    財產上之一切權利、義務；繼承人對於被繼承人之債務，以
    因繼承所得遺產為限，負清償責任，民法第1148條定有明文
    。黃新中95年4月25日死亡後，其信用貸款債務即由其繼承
    人即上訴人繼承，而黃新中尚有本金159,881元未還，已如
    前述，被上訴人自得請求上訴人於繼承黃新中遺產範圍內負
    清償之責。至上訴人辯稱已辦理限定繼承等語，惟被上訴人
    僅請求上訴人於繼承範圍內償還債務，與其業已辦理限定繼
    承，並無違背。從而，被上訴人依信用卡契約、債權讓與及
    繼承法律關係，請求上訴人於繼承被繼承人黃新中之遺產範
    圍內，給付被上訴人159,881元及利息，為有理由，應予准
    許。
五、綜上所述，被上訴人依系爭信用卡契約、債權讓與及繼承之
    法律關係，請求上訴人於繼承被繼承人黃新中之遺產範圍內
    ，給付被上訴人159,881元，及自100年1月1日起至清償日止
    ，按年息15％計算之利息，為有理由，應予准許。原審判命
    上訴人如數給付，並依職權為准、免假執行之宣告，核無違
    誤。上訴意旨仍執陳詞，指摘原審判決不當，求予廢棄，為
    無理由，應駁回其上訴。
六、本件事證已臻明確，兩造其餘之攻擊或防禦方法及所用之證
    據，經本院斟酌後，認為均不足以影響本判決之結果，爰不
    逐一論列，附此敘明。
七、據上論結，本件上訴為無理由，判決如主文。
中　　華　　民　　國　　111 　年　　9 　　月　　28　　日
                  民事第二庭  審判長法  官 謝文嵐
                                    法  官 翁熒雪
                                    法  官 許家菱
以上正本係照原本作成。
本判決不得上訴。
中　　華　　民　　國　　111 　年　　9 　　月　　29　　日
                                     書記官 劉國偉